【裁判字號】    97,交抗,1972
【裁判日期】    971127
【裁判案由】    違反道路交通管理處罰條例
【裁判全文】
臺灣高等法院交通事件裁定            97年度交抗字第1972號
抗  告  人
即受處分人  甲○○
上列受處分人因違反道路交通管理處罰條例案件，不服臺灣士林
地方法院，中華民國97年9月30日所為裁定（97年度交聲字第796
號，原處分案號：交通部公路總局臺北區監理所宜蘭監理站宜監
字第裁43-ZIC038754號），提起抗告，本院裁定如下：
    主  文
抗告駁回。
    理  由
一、原處分意旨略以：異議人即受處分人於民國（下同）97年 4
    月4日中午12時54分許駕駛車號5569-DQ號自小客車行經國道
    五號南下32.6公里處，為內政部警政署國道公路警察局第九
    警察隊頭城分隊舉發駕駛人行車速度經雷射測速槍測得時速
    超過規定最高速限（未滿20公里）公里，爰依道路交通管理
    處罰條例第33條第1項第1款，裁處異議人新臺幣（下同）3
    千元（原處分漏未併依同條例第63條第1項第1款之規定記違
    規點數1點）。
二、異議意旨略以：當天是清明節，國道車流破紀錄，依網路資
    料顯示之平均最高車速僅為88公里，異議人不可能開到超速
    ，又現場路邊標示「採證照相」的警示牌太小，不夠醒目，
    且國道五號在假日特別容易塞車，上開警示牌係設置在照相
    地點前一公里，距離過遠，應該要在照相地點前3百到5百公
    尺標示，否則將導致國道上之車輛全天候低速行駛，造成車
    流回堵塞車，此為舉發單位或公路單位為了免除交通事故責
    任，矯枉過正之行為，不應歸責於駕駛人，爰聲明異議，請
    求撤銷原處分云云。
三、原裁定略以：
  (一)異議人自承確於前揭時地駕駛車輛行經國道五號南下32.6公
    里處，而經內政部警政署國道公路警察局第九警察隊設於該
    處之固定式雷達測速照相儀器偵測結果，異議人當時車速達
    105 公里，且該雷達測速儀業經經濟部標準檢驗局核發雷射
    測速儀檢定合格證書，有內政部警政署國道公路警察局第九
    警察隊97年6 月4 日公警九交字第0970972549號函文及所附
    之合格證書、本件違規單在卷可稽（見原審卷第10頁、24至
    25頁），異議人就該雷達測速儀具有合格證書之事實亦不爭
    執（見原審卷第34頁訊問筆錄），堪認異議人確有本件超速
    之違規事實無疑，至異議人所提出之國道高速公路交通資訊
    系統資料查詢表固顯示於事發當日之平均最高車速僅為88公
    里（見原審卷第35頁）），惟此係全天候所有車流之平均車
    速，無法證明異議人受本件舉發當時之車速亦依循此平均車
    速，自不足為有利異議人之認定。
  (二)異議人雖稱該處路邊標示「採證照相」的警示牌太小、不夠
    醒目，應如其所提照片所示之告示牌大小才足夠（見原審卷
    第13頁照片），且現場告示牌係設置在照相地點前一公里，
    距離也過遠，應該是要在照相地點前3百到5百公尺標示，且
    國道五號在假日特別容易塞車，以現狀設置的警告標示牌，
    將導致造成車流回堵塞車，此為舉發單位或公路單位矯枉過
    正之行為，顯有瑕疵云云，惟按對於行車速度超過規定之最
    高速限或低於規定之最低速限之違規行為，採用固定或非固
    定式科學儀器取得證據資料證明者，於一般道路須至少於10
    0公尺，於高速公路、快速公路須至少於300公尺前，明顯標
    示之，道路交通處罰條例第7條之2第3 項定有明文。其立法
    意旨係考量為免用路人在高速行駛中因欲免遭舉發而有臨時
    改變車速致生危險之情事，特規定之緩衝距離，是3 百公尺
    僅為下限，只需在合理期待範圍內之緩衝距離處設置，即已
    符合該條規定。本件系爭告示牌係設置在照相地點前一公里
    處，以高速公路平均速限90公里計算，約為行車40秒之距離
    ，本院認應仍屬駕駛人合理期待之設置範圍內，而相較現場
    告示牌之照片（見原審卷第14、15頁照片）及異議人所提出
    之另一「前有測速照相」警示牌之照片（見原審卷第13頁照
    片），二者均為黃底黑字，設置位置在路邊鐵柱明顯處，均
    為駕駛人正常視線可及範圍內，亦無受其他障礙物遮蔽，顯
    均已符合「明顯標示」之規定，縱現場告示牌尺寸略小於上
    開另一警示牌，本院認亦未達於易使駕駛人忽視之程度，自
    無何不明顯之情事；又本件舉發地點規定之速限達90公里，
    屬維持一般高速公路車流順暢之合理速限，並非限制車輛低
    速行駛，是異議人所謂若受限於測速照相之警示牌，將導致
    高速公路塞車云云，亦屬無據。
  (三)綜上，異議人所辯，均不足採，其復未舉出其他利己之積極
    證據，參照首揭說明，堪認其確有本件超速之違規事實無疑
    ，原處分機關依據道路交通管理處罰條例第33條第1 第1 款
    項規定，裁處異議人3 千元罰鍰，並無違誤，本件聲明異議
    核無理由，應予駁回。
四、抗告意旨略以：依台灣公路使用現況若引用司法院大法官會
    議釋字第275 號解釋文，表受處分人提不出「反證」均認定
    為違規屬實即必須接受處分，受處分人無法適時將道路交通
    管理作合理建議提供予政府作改善空間，將使交通申訴異議
    管道淪為虛設。又依抗告人觀察目前高速公路均以1至5公里
    間距設置警告牌，此標示設置方式即高速公路全線均有測速
    採證，故該設置將認定為損害抗告人權利及法律上利益之違
    法行政處分，即繳稅設置無需求之警告牌因此而違規遭行政
    處分，同時為陷害民眾於違規目的之具體事證。另抗告人於
    公開全國法規資料庫道路交通管理處罰條例官網查無裁定書
    所述該條例第7之2條第3 項條文，其立法意旨為緩衝距離規
    定云云，且抗告人因不知該路段限速為90公里，故請舉發單
    位提出抗告人確實獲知該舉發地速限90公里之具體事。抗告
    人另已提出聲明異議狀呈宜蘭監理站轉陳臺灣士林地方法院
    公鑑，又因無法提出抗告人車速證明駁斥國道九警隊之測速
    儀器數據，故向高公局陳情述明平均車速以5 分鐘為單位與
    該查詢官網1 小時事實不符提出釐清；亦為查明案發當時之
    車速，向交通部陳情提出規定之車輛行車記錄器疑異及因遇
    龜速車於內線合法超車遭舉發，並對超車安全性提出疑異，
    至今均未受回覆，爰請撤銷原裁定云云。
五、惟查：
  (一)按「汽車行駛於高速公路、快速公路或設站管制之道路，不
    遵使用限制、禁止、行車管制及管理事項之管制規則而有下
    列行為者，處汽車駕駛人新臺幣3千元以上6千元以下罰鍰：
    一、行車速度超過規定之最高速限或低於規定之最低速限。
    」，道路交通管理處罰條例第33條第1項第1款定有明文。次
    按人民違反法律上之義務而應受行政罰之行為，法律無特別
    規定時，雖不以出於故意為必要，仍須以過失為其責任條件
    。但應受行政罰之行為，僅須違反禁止規定或作為義務，而
    不以發生損害或危險為其要件者，推定為有過失，於行為人
    不能舉證證明自己無過失時，即應受處罰，司法院大法官會
    議釋字第275號決議亦著有明文。
  (二)本件抗告人於97年4月4日中午12時54分許，駕駛車牌號碼55
    69-DQ號自小客車，行經國道五○號南下32.6 公里處時，因
    「速限90公里，經雷達（射）測定行速105 公里，超速15公
    里」之違規行為，為測速儀器拍照存證後經警掣單逕行舉發
    等情，有內政部警政署國道公路警察局第九警察隊頭城分局
    97年6月4日公警局交字第0970972549號函、舉發違反道路交
    通管理事件通知單、交通部公路總局臺北區監理所宜蘭監理
    站宜監字第裁43-ZIC038754號違反道路交通管理事件裁決書
    及採證照片1幀附卷可稽（見原審卷第8、10頁、19頁），此
    部份事實堪予認定。
  (三)又交通員警製單舉發違反道路交通管理處罰條例所列之違規
    事實，本質上為行政處分，係公務員基於職務上權力，依法
    就特定之具體事件所為具公法上效果之單方行政行為，基於
    公務員為公法上行為具有公信力之原則，該行政行為當可被
    推定為真正，其據以依法處分之事實認定亦為正確無誤，此
    公信原則，乃立法者賦予行政機關制定違反道路交通事件統
    一裁罰標準及處理細則，使執勤警員得當機處分，以維護交
    通秩序、安全之行政目的。而道路交通管理處罰條例科處行
    政罰事件，依據公法爭議之舉證責任分配法則，固應先由行
    政機關就其業已履踐相關正當法律程序，以及人民應受處罰
    之客觀違反法令行為，負證明之責，受處罰人就行政機關已
    為相當證明之前開事項，若主張欠缺主觀歸責條件或為其他
    抗辯，亦須就其所辯提出反證。本件抗告人於前揭時地之違
    規事證，已經原舉發機關提出確實證據證明，抗告人若主張
    應有欠缺主觀歸責條件或免為處罰之情，亦得提出反證推翻
    之，此乃事理之當然，並未有剝奪抗告人救濟權利之情。抗
    告意旨徒謂路若引用釋字第275 號解釋文內容，將有受處分
    人提不出「反證」均認定為違規屬實無任何異議必須接受處
    分，將使交通申訴異議管道淪為虛設云云，洵無可採。
  (四)另抗告人徒謂應將國道高速公路交通號誌之設置，認定為損
    害其權益之違法行政處分云云，無非係基於主觀之意見，片
    面對於道路交通號誌設置之性質恣意解釋，而為利己之認定
    ，並未提出原裁定有何不當或違法之具體事證，自難遽信。
    再抗告人得否查得道路交通管理處罰條例第7之2條第3 項條
    文之立法理由，尚與認定抗告人有無前開違規行為無涉，況
    在國道高速公路及匝道道路，車輛行車有一定速限，抗告人
    為經合法考試取得駕駛執照之駕駛人，對於一般駕駛人所應
    遵守之交通規則，自難推諉其應遵守之義務，是抗告人辯稱
    不知該路段限速為90公里，並要求舉發單位提出抗告人確實
    獲知該舉發地速限90公里之具體事證云云，實難採為有利於
    抗告人之認定。
  (五)至抗告意旨所指抗告人另向原審法院提出聲明異議狀及因諸
    多交通事件之疑義，而向高公局、交通部等機關提出陳情案
    件乙節，核與抗告人是否確有前開違規行為無關，更無由擇
    為免除抗告人違反道路交通管理處罰條例之違規責任。附此
    敘明。
六、綜上，原處分機關以抗告人確有駕駛車輛超越速限之違規行
    為，依道路交通管理處罰條例第33條第1 項，裁處抗告人罰
    鍰3 千元（原處分漏未併依同條例第63條第1項第1款之規定
    記違規點數1 點），並無不合。原裁定已詳述認定抗告人違
    規之理由與證據，並說明原處分於法有據，而駁回其異議，
    認事用法並無違誤，本件抗告意旨徒為指摘，顯無理由，應
    予駁回。
據上論結，應依道路交通案件處理辦法第26條、刑事訴訟法第41
2條，裁定如主文。
中    華    民    國    97    年    11    月    27    日
                  刑事第十庭    審判長法  官 楊炳禎
                                      法  官 陳博志
                                      法  官 李春地
以上正本證明與原本無異。
不得再抗告。
                                      書記官 蘇秋
中    華    民    國    97    年    11    月    27    日


司法院資訊處製作；財團法人民間司法改革基金會備份。
